【裁判字號】    98,消債更,1321
【裁判日期】    990225
【裁判案由】    聲請更生程序
【裁判全文】
臺灣高雄地方法院民事裁定          98年度消債更字第1321號
聲  請  人
即 債務 人  甲○○
上列當事人因消費者債務清理事件聲請更生，本院裁定如下：
    主  文
聲請人自民國九十九年二月二十五日下午五時起開始更生程序。
命司法事務官進行本件更生程序。
    理  由
一、聲請意旨略以：聲請人前未曾依「中華民國銀行公會會員辦
    理消費金融案件無擔保債務協商機制」請求共同協商債務清
    償方案，於消費者債務清理條例（下稱消債條例）施行後，
    於民國97年12月3 日以書面向最大債權金融機構台新國際商
    業銀行股份有限公司（下稱台新銀行）請求共同協商，而於
    98年1 月17日協商未成立。又聲請人積欠台新銀行等債權人
    計新台幣（下同）1,481,276 元，而聲請人每月薪資所得約
    37,889元，且遭強制執行扣薪3 分之1 ，實領1 萬餘元，另
    需扶養父親吳榮山、母親吳鄭罔腰及2 名未成年兒子吳承翰
    、吳泊毅，每月負擔扶養費12,000元，並扣除聲請人個人必
    要生活費用11,000元，已無剩餘，有不能清償債務之情事。
    且聲請人無擔保或無優先權之債務總額未逾1200萬元，復未
    經法院裁定開始清算程序或宣告破產，爰依法聲請更生等語
    。
二、按債務人不能清償債務或有不能清償之虞者，得依本條例所
    定更生程序，清理其債務；債務人無擔保或無優先權之債務
    總額未逾1200萬元者，於法院裁定開始清算程序或宣告破產
    前，得向法院聲請更生；債務人對於金融機構因消費借貸、
    自用住宅借款、信用卡或現金卡契約而負債務，在聲請更生
    或清算前，應提出債權人清冊，以書面向最大債權金融機構
    請求協商債務清償方案並表明共同協商之意旨；債務人與金
    融機構協商成立者，不得聲請更生或清算，但因不可歸責於
    己之事由，致履行顯有重大困難者，不在此限；本條例施行
    前，債務人依金融主管機關協調成立之中華民國銀行公會會
    員辦理消費金融案件無擔保債務協商機制與金融機構成立之
    協商，準用前項之規定。消債條例第3 條、第42條第1 項、
    第151 條第1 項、第5 項、第6 項分別定有明文。
三、經查：
  (一)聲請人積欠台新銀行等債權人計1,502,232 元（含萬榮行銷
    顧問股份有限公司453,000 元），於97年12月3 日以書面向
    最大債權金融機構台新銀行請求共同協商債務清償方案，惟
    於98年1 月17日協商不成立，有聲請人提出之債權人清冊、
    財產及收入狀況說明書（詳卷第14、15頁、第9 、10頁）、
    財團法人金融聯合徵信中心專用債權人清冊及當事人綜合信
    用報告1 份（詳卷第16至19頁、54至60頁）、前置協商不成
    立通知書（詳卷第22頁）等為證，經核大致相符，堪信為真
    實。
  (二)查，本件前置協商不成立之原因為「未能接受顯足以負擔之
    還款方案。說明：表僅能月付3,000 元至4,000 元，無法接
    受本行提供132 期、3%、月付9,000 元之還款方式，以協商
    不成立」，有上開前置協商不成立通知書在卷可稽。據此，
    本件於前置協商程序中，台新銀行所提出之還款方案為「
    132 期、利率3%、月繳9,000 元」。
  (三)次查，聲請人於97年度所得計478,482 元，有97年度綜合所
    得稅各類所得資料清單1 紙（詳卷第12頁）可按，換算平均
    每月收入為39,874元（478482元÷12個月＝39873.5 元，元
    以下四捨五入）；且依聲請人自98年1 月至9 月之薪資所得
    合計273,460 元，有薪俸單9 紙（詳卷第61至65頁）可考，
    換算平均每月為30,384元；再參以聲請人勞工保險投保薪資
    為30,300元，有勞工保險被保險人投保資料表（詳卷第75頁
    ）可考；是認聲請人之薪資所得30,384元為可採，加上聲請
    人每月自台灣銀行領有1,275 元優存利息。據此，聲請人每
    月收入應為31,659元（30384 ＋1275＝31659 ）。依內政部
    社會司98年度高雄市每人每月之最低生活標準11,309元，聲
    請人主張每月必要生活費為11,000元，應認合理。又聲請人
    依法應與吳建利共同扶養父吳榮山、母吳鄭罔腰，參酌97年
    度每人免稅額77,000元計算每人每月基本生活所需約6,500
    元，是聲請人每月應負擔父吳榮山、母吳鄭罔腰之扶養費為
    6,500 元（6500×2 ÷2 ＝6500）；依此，聲請人主張應負
    父吳榮山、母吳鄭罔腰之扶養費於不逾6,500 元之範圍內為
    合理，逾此範圍，難認可採。再查，聲請人應與配偶謝季芳
    共同負擔未成年之子吳承翰及吳泊毅之扶養費用，是聲請人
    每月應負擔兒子之扶養費計6,500 元（6500×2 ÷2 ＝6500
    ），逾此範圍，難認合理。據上，聲請人扣除家庭生活費用
    後，僅有餘款7,659 元（00000 000000 0000000000＝76
    59）可供清償債務。至聲請人雖遭強制執行扣薪3 分之1 ，
    然如聲請人與債權銀行達成協商，則該強制執行程序即因協
    商成立而未再予以扣薪，且該扣薪部分，係清償其所負債務
    ，是尚不得自每月所得中扣除，亦難以為不能清償之原因。
  (四)準上而論，依聲請人現在經濟狀況，堪認已不能清償上揭債
    務。本件復查無債務人有消債條例第6 條第3 項、第8 條或
    第46條各款所定駁回更生聲請之事由存在，則債務人聲請更
    生，應屬有據。
四、綜上所述，聲請人僅係一般消費者，並未從事營業，其已達
    不能清償債務或有不能清償之虞之程度，其中無擔保或無優
    先權之債務在1200萬元以下，與債權金融機構協商不成立，
    且未經法院裁定開始清算程序或宣告破產，則聲請人聲請更
    生，依上規定所示，自無不合，應予准許。
五、依消費者債務清理條例第11條第1項、第45條第1 項、第16
    條第1 項，裁定如主文。
中    華    民    國    99    年    2     月    25    日
                  民事第五庭  法  官   洪榮家
上為正本係照原本作成
本裁定不得抗告。
本裁定已於99年2月25日下午5時即時公告。
中    華    民    國    99    年    2     月    25    日
                              書記官   胡美儀

司法院資訊處製作；財團法人民間司法改革基金會備份。
